臺灣新北地方法院行政訴訟判決
111年度交字第539號
原      告  黃承鴻
被      告  新北市政府交通事件裁決處
                    設新北市○○區○○路0段000號2樓
代  表  人  李忠台（處長）
                    住同上
訴訟代理人  黃曉妍  律師
上列當事人間因交通裁決事件，原告不服被告民國111年9月7日
新北裁催字第48-C00000000號裁決，向本院提起行政訴訟，本院
判決如下：
    主  文
一、原告之訴駁回。
二、訴訟費用新臺幣300元由原告負擔。
    事實及理由
壹、程序方面：
一、原告不服被告所為道路交通管理處罰條例第8條之裁決而提
    起撤銷訴訟，依行政訴訟法第237條之1規定，應適用交通裁
    決事件訴訟程序。又，本件因卷證資料已經明確，本院依同
    法第237 條之7規定，不經言詞辯論，直接裁判。
二、按行政訴訟法第237條之4第2項第1款、第4款：「地方法院
    行政訴訟庭收受前條起訴狀後，應將起訴狀繕本送達被告。
    被告收受起訴狀繕本後，應於20日內重新審查原裁決是否合
    法妥當，並分別為如下之處置：一、原告提起撤銷之訴，被
    告認原裁決違法或不當者，應自行撤銷或變更原裁決。但不
    得為更不利益之處分。四、被告重新審查後，不依原告之請
    求處置者，應附具答辯狀，並將重新審查之紀錄及其他必要
    之關係文件，一併提出於管轄之地方法院行政訴訟庭。」，
    此係新修正行政訴訟法（於民國100年11月23日修正公布）
    ，基於交通裁決事件所具質輕量多之特殊性質，並為使法律
    關係及早確定，於是創設「重新審查」之特別救濟機制，而
    免除訴願之前置程序，使原處分機關能再次自我審查原裁決
    是否合法妥當，滿足依法行政之要求，並可兼顧當事人之程
    序利益，避免當事人不必要之時間、勞力、費用之浪費，亦
    可達成司法資源之有效利用。如原處分機關審查結果認原裁
    決確有違法或不當之情事，自可撤銷或變更原裁決，並就同
    一違規事實為新裁決並為答辯，至於此變更後之新裁決如仍
    非完全依原告之請求處置，依行政訴訟法第237 條之4第3項
    規定之反面解釋，自不應視為原告撤回起訴，管轄法院仍應
    就原處分機關變更後所為之新裁決及答辯為審判對象，繼續
    進行審理。查被告本以111年7月26日新北裁催字第48-C0000
    0000號違反道路交通管理事件裁決書，裁處原告罰鍰新臺幣
    （下同）2萬元、吊扣駕駛執照6個月。嗣經原告不服，提起
    行政訴訟，本院依職權移請被告重新審查後，被告乃改以11
    1年9月7日新北裁催字第48-C00000000號違反道路交通管理
    事件裁決書，裁處原告罰鍰2萬元、吊扣駕駛執照6個月（違
    規事實及違反法條均未變更，僅刪除原載關於駕駛執照逾期
    不繳送之處理部分），而因原告於起訴時即訴請撤銷原裁處
    之全部處罰內容，故上開新裁決顯非完全依原告之請求處置
    ，依前述說明，本院司法審查之對象自應為被告111年9月7
    日新北裁催字第48-C00000000號違反道路交通管理事件裁決
    書，以上合先敘明。
貳、實體方面：
一、爭訟概要：
　　緣原告於111年4月3日20時55分許，駕駛所有車牌號碼000-0
    000號自用小客車（下稱系爭汽車）而行經新北市新莊區中
    正路與福營路227巷時，因違規未依號誌指示迴轉（為警以
    新北警交字第C00000000號而為舉發在案），經新北市政府
    警察局新莊分局執勤員警親眼目睹並攔停原告，惟原告並未
    停車而逕行駛離現場，因有「違反處罰條例之行為，拒絕停
    車接受稽查而逃逸」之違規行為，警員於同日填製新北警交
    字第C00000000號舉發違反道路交通管理事件通知單逕行舉
    發，記載應到案日期為111年5月18日前，案件於111年4月6
    日移送被告，並於111年4月12日合法送達於原告。原告於11
    1年5月19日向被告提出申訴，嗣經被告調查認定原告有上開
    違規行為，乃依道路交通管理處罰條例第60條第1項（前段
    ）及違反道路交通管理事件統一裁罰基準表等規定，以111
    年9月7日新北裁催字第48-C00000000號違反道路交通管理事
    件裁決書（下稱原處分），裁處原告「罰鍰2萬元，吊扣駕
    駛執照6個月」。原告不服，遂提起本件行政訴訟。
二、原告起訴主張及聲明：
  ㈠主張要旨：
　　開車當時並未看到臨檢站，所以無停車接受攔檢，繼續開車
    離開。
　㈡聲明：原處分撤銷。
三、被告答辯及聲明：
  ㈠答辯要旨：
  ⑴依員警密錄器影像內容，並對照原告違規行向示意圖，原告
    駕駛系爭汽車行駛於中正路(往桃園方向)，於行經中正路與
    福營路227巷口時，向左迴轉進入對向車道，於上述密錄器
    影像中可見當時中正路(往桃園方向)車道上有多輛汽機車輛
    直行，並參酌違規時路口號誌運作影像，可見路口號誌顯示
    為直行箭頭綠燈，意即原告若欲左轉自應依上開安全規則於
    該路口最內側之左轉車道待號至顯示左箭頭綠燈方能進行左
    轉，然原告無視路口燈號，於尚未顯示左轉箭頭綠燈時，即
    搶快逕行迴轉進入對向車道，且上情均遭當時執勤員警親眼
    目睹，參酌臺北高等行政法院108年度交上字第338號判決，
    員警目睹證詞或據此所製之公文書，自得作為認定違規行為
    成立之證據，是核其行為確有「未依號誌指示左轉」之違規
    ，而現場執勤員警遂於原告違規左轉進入銜接路段時加以攔
    查，其攔查行為符合警察職權行使法第8條規定，自得對違
    規車輛進行攔停，並不以設置攔檢站為必要，是本件員警攔
    停行為合法。
  ⑵又自路口監視器影像觀之，於原告駕駛系爭汽車迴轉進入中
    正路(往三重方向)後，員警隨即往前走進車道，朝原告不斷
    上下揮動指揮棒，當時系爭汽車前並無其他車輛，客觀上不
    存其視線遭其他人車遮蔽之疑慮，堪認原告對員警示意攔查
    之行為主觀上明確知悉，且原告對於前述違規左轉之事實並
    未爭執，衡諸常情，違規行為人於違規行為施行後應對於受
    警員攔停稽查有更高度之預見可能，苟原告於上述情境下竟
    稱自己未見警員攔停而無不服稽查逃逸之違規，渠等主張即
    與常情相違。是原告主觀上對員警攔查行為知悉，客觀上亦
    已構成逃逸行為，其行為自該當道路交通管理處罰條例（下
    稱處罰條例)第60條第1項之主客觀要件，被告據此作成原處
    分，應無違誤。再者，原告既為合法考領汽車駕駛執照之人
    ，其對上述規定應知之甚詳，並應確實遵守。是原告前揭所
    述，無非單方所執之詞，委無足取。
　㈡補充答辯要旨：
    檢視中正路（往輔大捷運站方向）之路口監視器影像並輔以
    中正路與福營路227巷示意圖，於畫面時間20:55:39至20:55
    :46，可見原告駕駛系爭汽車行駛於新莊區中正路（往丹鳳
    捷運站方向），行經中正路與福營路227巷口時，迴轉進入
    中正路（往輔大捷運站方向），對照同一時間原告行向路口
    號誌之運作情形，於畫面時間20:55:39至20:55:46時，號誌
    均顯示為直行箭頭綠燈，另有路口時相運作說明可稽，是原
    告於路口號誌顯示為直行箭頭綠燈時逕行迴轉進入對向車道
    ，確有「未依號誌指示左轉」之違規，而於原告上述違規行
    為均遭當時於對向車道執勤之員警目睹，參考中正路（往輔
    大捷運站方向）之路口監視器影像，於畫面時間20:55:46至
    20:55:57時，員警站立位置可清楚看見中正路（往丹鳳捷運
    站方向）號誌及路口車況，於原告違規左轉進入對向車道後
    ，員警隨即走向車道並上下揮動指揮棒示意停車，而該車道
    於員警攔查當時僅原告車輛通過，客觀上不存其視線遭其他
    人車遮蔽之疑慮，原告對於員警攔查行為主觀應得清楚知悉
    。詎料，其並未依指示停車受檢，反逕行直行駛離現場，核
    其行為另該當「拒絕停車接受稽查而逃逸」之主客觀要件。
　㈢聲明：原告之訴駁回。
四、本件爭點：
　　原告是否有原處分所指「違反處罰條例之行為，『拒絕停車
    接受稽查而逃逸』」之違規事實？
五、本院的判斷：
  ㈠前提事實：
　　爭訟概要欄所載之事實，除原告以開車當時並未看到臨檢站
    而否認違規事實外，其餘事實業據兩造分別於起訴狀、答辯
    狀所不爭執，且有新北警交字第C00000000號、第C00000000
    號舉發違反道路交通管理事件通知單、案件移送記錄及合法
    送達資料、原告111年5月19日申訴書、新北市政府警察局新
    莊分局111年6月16日新北警莊交字第1114045508號函、新北
    裁催字第48-C00000000號違反道路交通管理事件裁決書及送
    達證書、新北市政府警察局新莊分局111年9月6日新北警莊
    交字第1114065487號函、警員報告表、違規擷取照片附說明
    、違規示意圖、111年9月7日重新製開之新北裁催字第48-C0
    0000000號違反道路交通管理事件裁決書、汽車車籍查詢資
    料及駕駛人基本資料、新北市政府交通局111年10月28日新
    北交工字第1112035673號函及號誌資料、採證光碟等件在卷
    足資佐證（見本院卷第53至93頁、第127至131頁、證物袋）
    ，是除原告前揭主張予以否認部分外，其餘事實自堪認定。
  ㈡應適用之法令：
  ⑴道路交通標誌標線號誌設置規則第203條第1項第1款：
　　號誌燈面之鏡面排列順序，規定如下：一、行車管制號誌燈
    面中各鏡面之排列方式，得以橫排或縱排安裝之，橫排者由
    左至右，依次為圓形紅燈，圓形黃燈，左轉箭頭綠燈，圓形
    綠燈，直行箭頭綠燈，右轉箭頭綠燈。縱排者由上至下，依
    次為圓形紅燈、圓形黃燈、圓形綠燈，直行箭頭綠燈，左轉
    箭頭綠燈，右轉箭頭綠燈。
  ⑵道路交通標誌標線號誌設置規則第206條第2款第1目：
　　行車管制號誌各燈號顯示之意義如左：二、箭頭綠燈㈠箭頭
    綠燈表示僅准許車輛依箭頭指示之方向行駛。
  ⑶道路交通安全規則第102條第1項第1款：
　　汽車行駛至交岔路口，其行進、轉彎，應依下列規定：一、
    應遵守燈光號誌或交通指揮人員之指揮，遇有交通指揮人員
    指揮與燈光號誌並用時，以交通指揮人員之指揮為準。
  ⑷道路交通管理處罰條例第4條第2項：
　　駕駛人駕駛車輛、大眾捷運系統車輛或行人在道路上，應遵
    守道路交通標誌、標線、號誌之指示、警告、禁制規定，並
    服從執行交通勤務之警察或依法令執行指揮交通及交通稽查
    任務人員之指揮。
  ⑸道路交通管理處罰條例第7之2條第1項第4款：
　　汽車駕駛人之行為有下列情形之一，當場不能或不宜攔截製
    單舉發者，得逕行舉發：四、不服指揮稽查而逃逸，或聞消
    防車、救護車、警備車、工程救險車、毒性化學物質災害事
    故應變車之警號不立即避讓。
  ⑹道路交通管理處罰條例第48條第1項第2款：
　　汽車駕駛人轉彎或變換車道時，有下列情形之一者，處新臺
    幣六百元以上一千八百元以下罰鍰：二、不依標誌、標線、
    號誌指示。
  ⑺道路交通管理處罰條例第60條第1項前段：
　  汽車駕駛人，駕駛汽車有違反本條例之行為，經交通勤務警
    察或依法令執行交通稽查任務人員制止時，不聽制止或拒絕
    停車接受稽查而逃逸者，除按各該條規定處罰外，處新臺幣
    一萬元以上三萬元以下罰鍰，並吊扣其駕駛執照六個月。
  ⑻行政罰法第7條第1項：
　　違反行政罰上義務之行為非出於故意或過失者，不予處罰。
  ⑼按「本細則依道路交通管理處罰條例第九十二條第四項規定
    訂定之。」、「處理違反道路交通管理事件之程序及統一裁
    罰基準，依本細則之規定辦理。前項統一裁罰基準，如附件
    違反道路交通管理事件統一裁罰基準表。」，違反道路交通
    管理事件統一裁罰基準及處理細則第1條、第2條第1項、第2
    項分別亦有明定，是違反道路交通管理事件統一裁罰基準及
    處理細則即係基於法律之授權所訂定，而該處理違反道路交
    通管理事件之統一裁罰基準（即「違反道路交通管理事件統
    一裁罰基準表」）已考量「違反事件」、「法條依據」、「
    法定罰鍰額度或其他處罰」、「違規車種類別或違規情節」
    、「期限內繳納或到案聽候裁決者」、「逾越應到案期限30
    日內，繳納罰鍰或到案聽候裁決者」、「逾越應到案期限30
    日以上60日以內，繳納罰鍰或到案聽候裁決者」、「逾越應
    到案期限60日以上，繳納罰鍰或逕行裁決處罰者」等因素，
    作為裁量之標準，並未違反授權之目的及裁量權之本質，是
    其不僅直接對外發生效力，且被告亦應受其拘束而適用之。
　㈢本件之舉發經過，業據舉發警員書具前揭違規示意圖、違規
    擷取照片附說明及報告表，明確載稱：警方於111年4月3日2
    0時55分許見原告駕駛系爭汽車於新北市○○區○○路○○○○○○○路
    000巷○○○號誌左轉（迴轉）往中正路北上方向，而後警方向
    前揮舞指揮棒示意其停車受檢，惟原告見警方上前攔查時，
    拒絕停車受檢而駕車離去等情（見本院卷第79至87頁），且
    與本院依職權勘驗前揭採證光碟（見本院卷證物袋）之結果
    ：「㈠檔名『BKN-1021(行向號誌)』影像檔：⑴此檔案為監視器
    錄影畫面，而無聲音，錄影畫面顯示時間自04/03/2022 20:
    55:38至20:55:45。⑵此一監視器架設在新北市新莊區中正路
    與福營路227巷口（下稱系爭路口）而往中正路南下車道攝
    錄；於上開時間中正路南下車道之行車管制號誌僅顯示「直
    行箭頭綠燈」。㈡檔名『BKN-1021(監視、違規及攔停過程)』
    影像檔：⑴此檔案為監視器錄影畫面，而無聲音，錄影畫面
    顯示時間自04/03/2022 20:55:38至20:56:10。⑵此一監視器
    架設在系爭路口而往中正路北上車道攝錄；於上開時間中正
    路北上車道之行車管制號誌顯示為「圓形綠燈」。⑶04/03/2
    022 20:55:38至20:55:45間，一輛黑色小客車（下稱Ａ車）
    沿新北市新莊區中正路南下車道迴轉行駛至中正路北上車道
    ；此一時間段綜合前述㈠所得勘驗結果，足認Ａ車確實於中正
    路南下車道僅顯示「直行箭頭綠燈」時即迴轉行駛無誤。⑷0
    4/03/2022 20:55:46至20:55:50間，Ａ車直行於中正路北上
    車道之外側車道時，其前方約5組車道線處（線段及間距）
    於路側站立之警員移動至車道邊，並橫舉發光指揮棒持續上
    下揮動，而當時北上車道上未見其他行駛車輛或障礙物。⑸0
    4/03/2022 20:55:51時，Ａ車持續行駛於外側車道，其右側
    車身位於外側車道接近中心處，尚未通過警員，此時警員則
    持續橫舉揮動發光指揮棒，並於跨大步後身體佔據外側車道
    約四分之一之位置，且伸長手臂橫舉發光指揮棒而擺放在Ａ
    車之右前方。⑹04/03/2022 20:55:52時，Ａ車通過警員，警
    員站立在其右側車身目測約一公尺處，轉身目視Ａ車離去而
    未追及，另可見警員身著制式反光外套。㈢檔名『BKN-1021(
    密錄器)』影音檔：⑴經觀看比對，明顯可知為前述監視器所
    攝錄警員稽查過程之貼身密錄器影像，並有錄到聲音，惟畫
    面時間則未經校正。⑵於播放器播放速度00:00至00:01間，Ａ
    車於系爭路口正在執行迴轉動作，中正路南下車道之行車管
    制號誌顯示為最右端燈面即「直行箭頭綠燈」。⑶於播放器
    播放速度00:10時，Ａ車尚未通過警員，與警員目測僅距離約
    1、2公尺時，警員有大喊『唉』一聲。⑷於播放器播放速度00:
    11時，Ａ車通過警員，警員轉身，影像中顯現Ａ車之後車牌為
    『BKN-1021』。」（見本院卷第107至108頁），互核相符。
　㈣又依新北市政府交通局111年10月28日新北交工字第11120356
    73號函及號誌資料所示（見本院卷第127至131頁）新北市○○
    區○○路○○○路000巷○於000○0○0○00○00○○○號誌運作情形，採3
    時相運作如下：第1時相為「中正路雙向對開，往捷運丹鳳
    站方向號誌燈號為直行箭頭綠燈，往捷運輔大站方向為圓形
    綠燈」、第2時相為「中正路往捷運丹鳳站方向綠燈遲閉，
    號誌燈號為直行及左轉箭頭綠燈」、第3時相為「福營路227
    巷及機慢車待轉區綠燈，福營路227巷號誌燈號為左轉及右
    轉箭頭綠燈，機慢車待轉區為圓形綠燈」乙情，至臻明確。
　㈤綜上所析，足認原告於上開時、地，駕駛系爭汽車，而沿新
    北市新莊區中正路往捷運丹鳳站方向（南下）行駛至福營路
    227巷口時，正值第1時相即中正路號誌顯示為直行箭頭綠燈
    ，惟其未待第2時相之左轉箭頭綠燈指示，即左迴轉中正路
    往捷運輔大捷運站方向（北上）行駛，而確有「迴轉不依左
    轉箭頭綠燈指示」之違規行為，又原告駕車已直行中正路北
    上外側車道後，其前方約5組車道線處（線段及間距）於路
    側站立之警員（身著制式反光外套）移動至車道邊，並橫舉
    發光指揮棒持續上下揮動，且當時北上車道上未見其他行駛
    車輛或障礙物，嗣原告駕車沿外側車道行駛接近警員，警員
    持續橫舉揮動發光指揮棒，並於跨大步後身體佔據外側車道
    約四分之一之位置，且伸長手臂橫舉發光指揮棒而擺放在系
    爭汽車之右前方，迨原告駕車通過警員時，警員站立在其右
    側車身目測約一公尺處，並大喊『唉』一聲，示意其停車接受
    稽查，惟原告並未停車而繼續前駛一事屬實，則被告據之認
    其有「違反處罰條例之行為，拒絕停車接受稽查而逃逸」之
    違規事實，乃以原處分裁罰原告前揭處罰內容，觀諸前開規
    定，依法洵屬有據。
　㈥雖原告執前揭情詞而為主張；惟查：
  ⑴依警察職權行使法第6條第1項第6款：「警察於公共場所或合
    法進入之場所，得對於下列各款之人查證其身分：六、行經
    指定公共場所、路段及管制站者。」、第7條第1項第1款：
    「警察依前條規定，為查證人民身分，得採取下列之必要措
    施：一、攔停人、車、船及其他交通工具。」、第8條第1項
    ：「警察對於已發生危害或依客觀合理判斷易生危害之交通
    工具，得予以攔停並採行下列措施：一、要求駕駛人或乘客
    出示相關證件或查證其身分。二、檢查引擎、車身號碼或其
    他足資識別之特徵。三、要求駕駛人接受酒精濃度測試之檢
    定。」、道路交通管理處罰條例第7條第1項：「道路交通管
    理之稽查，違規紀錄，由交通勤務警察，或依法令執行交通
    稽查任務人員執行之。」等規定互核以觀，可知警察就『行
    經指定公共場所、路段及管制站之人』得予攔停查證其身分
    ，亦可對於『已發生危害或依客觀合理判斷易生危害之交通
    工具』予以攔停並查證其身分，而不以管制站為限，則本件
    警員執勤既目睹原告違規迴轉而屬已發生危害之交通工具，
    依前揭警察職權行使法第8條第1項、道路交通管理處罰條例
    第7條第1項規定，警員攔停原告即屬合法稽查程序，於法自
    無違誤。是以，交通違規駕駛人無從以警員並非實施臨檢站
    攔查而不予配合停車，要無疑義。
  ⑵本件原告違規迴轉而已直行中正路北上外側車道後，其前方
    約5組車道線處（線段及間距）即約50公尺處（依道路交通
    標誌標線號誌設置規則第182條規定：「車道線，用以劃分
    各線車道，指示車輛駕駛人循車道行駛。本標線為白虛線，
    線段長四公尺，間距六公尺，線寬一○公分。」）之執勤警
    員身著制式反光外套，即由路側移動至車道邊，並持續橫舉
    揮動發光指揮棒指示攔停原告，又警員明確示意稽查原告之
    過程，北上車道未見其他行駛車輛或障礙物，警員復於系爭
    汽車接近時，於保障自身執勤安全前提下，再有跨大步伸長
    手臂橫舉發光指揮棒擺放在系爭汽車右前方之舉，而原告駕
    駛系爭汽車則持續穩定行駛於外側車道，顯示其具有注意車
    前狀況之駕駛狀態，則原告就前述警員稽查之距離、方式及
    過程，自無不能輕易察覺辨明警員對其實施稽查之情。又衡
    諸原告既甫為「未依號誌指示迴轉」之違規行為，則其就警
    員上開動作係示意其停車接受稽查，更能產生合理之連結而
    知悉；況且，縱使原告未能於短時間立即確認警員係示意其
    停車接受稽查，然依上開主、客觀情事，原告就警員係示意
    其停車接受稽查之可能性，自非可全然排除，亦即原告應可
    查覺警員可能係對其為攔停之動作，據之，則原告當可預見
    若警員確有該舉措而因己未停車接受稽查，勢將發生「拒絕
    停車接受稽查而逃逸」之結果。詎原告仍未停車予以確認而
    逕行駛離，即係容任該違規事實發生，則參照刑法第13條第
    2項有關「未必故意」之規定（即「行為人對於構成犯罪之
    事實，預見其發生而其發生並不違背其本意者，以故意論。
    」），故仍應認原告有「違反處罰條例之行為，拒絕停車接
    受稽查而逃逸」之違規行為無訛。
　㈦本件判決基礎已臻明確，至於兩造其餘攻擊防禦方法及訴訟
    資料，經本院審核後，或與本案爭點無涉，或對於本件判決
    結果不生影響，爰無庸一一再加論述，爰併敘明。
　㈧本件第一審裁判費新臺幣300元，應由敗訴之原告負擔，所以
    確定如主文第2項所示。
六、結論：原處分並無違誤，原告訴請撤銷為無理由，應予駁回
    。
中　　華　　民　　國　　111 　年　　12　　月　　8 　　日
                行政訴訟庭  法  官  黃若美
上為正本係照原本作成。
如不服本判決，應於判決送達後20日內，向本院提出上訴狀，上
訴狀並應記載上訴理由，表明關於原判決所違背之法令及其具體
內容或依訴訟資料可認為原判決有違背法令之具體事實，並繳納
上訴費新臺幣750元。其未表明上訴理由者，應於提出上訴後20
日內向本院補提理由書（上訴狀及上訴理由書均須按他造人數附
繕本），如逾期未提出上訴理由書者，本院毋庸再命補正，由本
院逕以裁定駁回上訴。
中　　華　　民　　國　　111 　年　　12　　月　　12　　日
                            書記官  蔡佩珊